# Participación Electoral

<font size="6"> **El porcentaje de participación electoral ha disminuído ¿Verdadero o Falso?.**</font>

Se observa que la participación electoral ha disminuído a partir de las Elecciones Regionales y Municipales del 2010. En el 2022, se registró el porcentaje más bajo de participación electoral. 




```{r,echo=FALSE,warning=FALSE,message=FALSE}
#library(googlesheets4)
#regional=read.csv("https://docs.google.com/spreadsheets/d/e/2PACX-1vRJdUE26KIgGmrUT8DEUzY5f3JsGlK0-eQdoTeWQw2SPrGpA_bI54jpSDnyE-hBBAoIsBRiAJzoghy-/pub?gid=2080689295&single=true&output=csv")


```

```{r,echo=FALSE,warning=FALSE,message=FALSE}
#library(dplyr)
#library(tidyverse)
#library(car)
#regional_mito1 =regional%>% filter(Vuelta=="Primera")%>%
  #filter(Eleccion=="Regional 2002"|Eleccion=="Regional 2006"|Eleccion=="Regional 2010"|Eleccion=="Regional 2014"|Eleccion=="Regional 2018"|Eleccion=="Regional 2022")%>%
  #select(Region,V_emitidos,V_validos,Electores,Eleccion)%>%
  #unique()

#regional_mito1$Eleccion<-recode(regional_mito1$Eleccion, "'Regional 2002'='2002'; 'Regional 2006'='2006'; 'Regional 2010'='2010'; 'Regional 2014'='2014'; 'Regional 2018'='2018';'Regional 2022'='2022'")
#regional_mito1$Eleccion=as.factor(regional_mito1$Eleccion)


```




```{r,echo=FALSE,warning=FALSE,message=FALSE}

#regional_mito1 %>%
  #select(Region,V_emitidos,V_validos,Electores,Eleccion)%>%
  #group_by(Eleccion) %>%
  #summarise(across(c(Electores, V_emitidos,V_validos),sum))%>%
  #mutate(Participacion=(V_emitidos/Electores)*100)%>%
#ggplot(aes(x=Eleccion, y=Participacion, group=1)) +
  #geom_line(colour = "#e55555")+
  #geom_point()+
  #ggtitle("Porcentaje de Participación en Elecciones Regionales")+
  #xlab("Proceso Electoral")+
  #ylab("Porcentaje de Participación")+theme_minimal()+ylim(70,100)+
  #geom_text(aes(label=paste0(round(Participacion,0),"%"),vjust=-.9))
```


```{r,echo=FALSE,warning=FALSE,message=FALSE}

#regional_mito1 =regional_mito1%>% 
  #mutate(Participacion=(V_emitidos/Electores)*100)
```




```{r,echo=FALSE,warning=FALSE,message=FALSE}

#cities = unique(regional_mito1$Region)
#city_plots = list()
#for(Region_ in cities) {
  #city_plots[[Region_]] =ggplot(regional_mito1 %>% filter(Region == Region_), aes(x = Eleccion, y = Participacion, group=1)) + geom_line(colour="#122c74")+ 
  #geom_point()+ theme(axis.text = element_text(size=10))+ ggtitle(Region_)+
  #theme(legend.position = "none")+
  #xlab("Elección")+ 
  #ylab("Porcentaje de Participación")+theme_minimal()+theme()+ylim(65,100)+
    #geom_text(aes(label=paste0(round(Participacion,0),"%"),vjust=-.9))
  #print(city_plots[[Region_]])}
```




```{r,echo=FALSE,warning=FALSE,message=FALSE}

#provincial_mito1 %>%
  #select(Region,V_emitidos,V_validos,Electores,Eleccion)%>%
  #group_by(Eleccion) %>%
  #summarise(across(c(Electores, V_emitidos,V_validos),sum))%>%
  #mutate(Participacion=(V_emitidos/Electores)*100)%>%
#ggplot(aes(x=Eleccion, y=Participacion, group=1)) +
  #geom_line(colour = "#e55555")+
  #geom_point()+
  #ggtitle("Porcentaje de Participación en Elecciones Provinciales")+
  #xlab("Proceso Electoral")+
  #ylab("Porcentaje de Participación")+theme_minimal()+ylim(70,100)+
  #geom_text(aes(label=paste0(round(Participacion,0),"%"),vjust=-.9))
```


```{r,echo=FALSE,warning=FALSE,message=FALSE}
library(googlesheets4)
distrital=read.csv("https://docs.google.com/spreadsheets/d/e/2PACX-1vQMLHdXuz-ykbp9VmJJGhtl0vdNeeMxjgod2YrYLt9UB3RdX8tb-LEbZr2PVV41Sj384LuK1quysfNj/pub?gid=30541803&single=true&output=csv",dec=".")
```

```{r,echo=FALSE,warning=FALSE,message=FALSE}
library(dplyr)
library(plyr)
library(tidyverse)
library(car)
library(ggplot2)
library(rio)

distrital_mito1 =distrital%>% 
  filter(Eleccion=="Distrital 2002"|Eleccion=="Distrital 2006"|Eleccion=="Distrital 2010"|Eleccion=="Distrital 2014"|Eleccion=="Distrital 2018"|Eleccion=="Distrital 2022")%>%
  dplyr::select(Region,V_emitidos,V_validos,Electores,Eleccion)%>%
  unique()

```

```{r,echo=FALSE,warning=FALSE,message=FALSE}
distrital_mito1$Eleccion<-recode(distrital_mito1$Eleccion, "'Distrital 2002'='2002'; 'Distrital 2006'='2006'; 'Distrital 2010'='2010'; 'Distrital 2014'='2014'; 'Distrital 2018'='2018';'Distrital 2022'='2022'")
distrital_mito1$Eleccion=as.factor(distrital_mito1$Eleccion)


```


```{r,echo=FALSE,warning=FALSE,message=FALSE}

distrital_mito1 %>%
  dplyr::select(Region,V_emitidos,V_validos,Electores,Eleccion)%>%
  group_by(Eleccion) %>%
  dplyr::summarise(across(c(Electores, V_emitidos,V_validos),sum))%>%
  mutate(Participacion=(V_emitidos/Electores)*100)%>%
ggplot(aes(x=Eleccion, y=Participacion, group=1)) +
  geom_line(colour = "#e55555")+
  geom_point()+
  ggtitle("Porcentaje de Participación en Elecciones Distritales")+
  xlab("Proceso Electoral")+
  ylab("Porcentaje de Participación")+theme_minimal()+ylim(70,100)+
  geom_text(aes(label=paste0(round(Participacion,0),"%"),vjust=-.9))
```

```{r,echo=FALSE,warning=FALSE,message=FALSE}
distrito_mito2 =distrital%>% 
  filter(Eleccion=="Distrital 2002"|Eleccion=="Distrital 2006"|Eleccion=="Distrital 2010"|Eleccion=="Distrital 2014"|Eleccion=="Distrital 2018"|Eleccion=="Distrital 2022")%>%
  dplyr::select(Region,Provincia,Distrito,Electores,V_emitidos,V_validos,Eleccion)%>%
  unique()%>%
  group_by(Region)%>%
  mutate(V_participacion=V_emitidos/Electores)%>%
  mutate(grupo= ifelse(Region=="AMAZONAS", "BAJAN", ifelse(Region=="AREQUIPA", "BAJAN", ifelse(Region=="APURIMAC", "BAJAN", ifelse(Region=="CAJAMARCA", "BAJAN", ifelse(Region=="CALLAO", "BAJAN", ifelse(Region=="CUSCO", "BAJAN", ifelse(Region=="LA LIBERTAD", "BAJAN", ifelse( Region=="LIMA", "BAJAN", ifelse(Region=="LORETO", "BAJAN", ifelse(Region=="MADRE DE DIOS", "BAJAN", ifelse(Region=="MOQUEGUA", "BAJAN", ifelse(Region=="PIURA", "BAJAN", ifelse(Region=="SAN MARTIN", "BAJAN", ifelse(Region=="TACNA","BAJAN", ifelse(Region=="PUNO", "BAJAN", "SUBEN")))))))))))))))) %>% 
    mutate(Macrozona= ifelse(Region=="AMAZONAS"|Region=="LORETO"|Region=="SAN MARTIN"|Region=="UCAYALI", "ORIENTE", ifelse(Region=="APURIMAC"|Region=="AREQUIPA"|Region=="CUSCO"|Region=="MADRE DE DIOS"|Region=="MOQUEGUA"|Region=="PUNO"|Region=="TACNA", "SUR", ifelse(Region=="CAJAMARCA"|Region=="LA LIBERTAD"|Region=="LAMBAYEQUE"|Region=="PIURA"|Region=="TUMBES", "NORTE", ifelse(Region=="CALLAO"|Region=="LIMA", "LIMA METROPOLITANA Y LIMA PROVINCIAS", "CENTRO")))))


```
```{r,echo=FALSE,warning=FALSE,message=FALSE}
distrito_mito2$Region[distrito_mito2$Provincia == 'LIMA'] <- 'LIMA METROPOLITANA'
```


```{r,echo=FALSE,warning=FALSE,message=FALSE}
distrito_mito3=distrito_mito2%>% 
  group_by(Region,Eleccion)%>%
  summarize_at(c('Electores','V_emitidos','V_validos'),sum)%>%
mutate(V_participacion=V_emitidos/Electores)%>%
  mutate(grupo= ifelse(Region=="AMAZONAS", "BAJAN", ifelse(Region=="AREQUIPA", "BAJAN", ifelse(Region=="APURIMAC", "BAJAN", ifelse(Region=="CAJAMARCA", "BAJAN", ifelse(Region=="CALLAO", "BAJAN", ifelse(Region=="CUSCO", "BAJAN", ifelse(Region=="LA LIBERTAD", "BAJAN", ifelse( Region=="LIMA", "BAJAN", ifelse(Region=="LORETO", "BAJAN", ifelse(Region=="MADRE DE DIOS", "BAJAN", ifelse(Region=="MOQUEGUA", "BAJAN", ifelse(Region=="PIURA", "BAJAN", ifelse(Region=="SAN MARTIN", "BAJAN", ifelse(Region=="TACNA","BAJAN", ifelse(Region=="PUNO", "BAJAN", "SUBEN")))))))))))))))) %>% 
    mutate(Macrozona= ifelse(Region=="AMAZONAS"|Region=="LORETO"|Region=="SAN MARTIN"|Region=="UCAYALI", "ORIENTE", ifelse(Region=="APURIMAC"|Region=="AREQUIPA"|Region=="CUSCO"|Region=="MADRE DE DIOS"|Region=="MOQUEGUA"|Region=="PUNO"|Region=="TACNA", "SUR", ifelse(Region=="CAJAMARCA"|Region=="LA LIBERTAD"|Region=="LAMBAYEQUE"|Region=="PIURA"|Region=="TUMBES", "NORTE", ifelse(Region=="CALLAO"|Region=="LIMA"|Region=="LIMA METROPOLITANA", "LIMA METROPOLITANA Y LIMA PROVINCIAS", "CENTRO")))))
```


```{r,echo=FALSE,warning=FALSE,message=FALSE}
distrito_mito3$Eleccion= as.factor(str_sub(distrito_mito3$Eleccion,10,15))
```

```{r, echo=FALSE,warning=FALSE,message=FALSE}
region_mito2a=distrito_mito3 %>%
 filter(Macrozona=="CENTRO")

region_mito2b=distrito_mito3 %>%
 filter(Macrozona=="LIMA METROPOLITANA Y LIMA PROVINCIAS")

region_mito2c=distrito_mito3 %>%
 filter(Macrozona=="NORTE")

region_mito2d=distrito_mito3 %>%
 filter(Macrozona=="ORIENTE")

region_mito2e=distrito_mito3 %>%
 filter(Macrozona=="SUR")
```


```{r,echo=FALSE,warning=FALSE,message=FALSE}
ggplot(data = region_mito2a, aes(x = Eleccion, y = V_participacion, group = Region)) + 
  geom_line(aes(color = grupo), show.legend = FALSE) + 
  geom_point(size = 0.5, shape = 21)+
  facet_wrap(~Region, ncol = 3)+
  xlab("Elección")+ 
  ylab("Porcentaje")+theme_minimal()+
scale_color_manual(values =  c("#156c99"))+
  theme(axis.text = element_text(size=7))+
  ggtitle("Porcentaje de Participación Electoral por región \nMacrozona Centro")+
  theme(legend.text = element_text(colour="black", size=6)) + 
  theme(legend.title = element_text(color = "black", size = 7))+
  scale_y_continuous(labels = scales::percent_format(accuracy = 1), limit = c(0.6,1))+
  geom_text(aes(label=paste0(round(V_participacion*100,1),"%"),vjust=-.9),size=1.8)+
  theme(plot.title = element_text(hjust = 0.5))
```

```{r,echo=FALSE,warning=FALSE,message=FALSE}
ggplot(data = region_mito2c, aes(x = Eleccion, y = V_participacion, group = Region)) + 
  geom_line(aes(), show.legend = FALSE) + 
  geom_point(size = 0.5, shape = 21)+
  facet_wrap(~Region, ncol = 3)+
  xlab("Elección")+ 
  ylab("Porcentaje")+theme_minimal()+
scale_color_manual(values =  c("#156c99"))+
  theme(axis.text = element_text(size=7))+
  ggtitle("Porcentaje de Participación Electoral por región \nMacrozona Norte")+
  theme(legend.text = element_text(colour="black", size=6)) + 
  theme(legend.title = element_text(color = "black", size = 7))+
  scale_y_continuous(labels = scales::percent_format(accuracy = 1), limit = c(0.6,1))+
  geom_text(aes(label=paste0(round(V_participacion*100,1),"%"),vjust=-.9),size=1.8)+
  theme(plot.title = element_text(hjust = 0.5))
```

```{r,echo=FALSE,warning=FALSE,message=FALSE}
ggplot(data = region_mito2b, aes(x = Eleccion, y = V_participacion, group = Region)) + 
  geom_line(aes(), show.legend = FALSE) + 
  geom_point(size = 0.5, shape = 21)+
  facet_wrap(~Region, ncol = 3)+
  xlab("Elección")+ 
  ylab("Porcentaje")+theme_minimal()+
scale_color_manual(values =  c("#156c99"))+
  theme(axis.text = element_text(size=7))+
  ggtitle("Porcentaje de Participación Electoral por región \nMacrozona Lima Metropolitana y Lima Provincias")+
  theme(legend.text = element_text(colour="black", size=6)) + 
  theme(legend.title = element_text(color = "black", size = 7))+
  scale_y_continuous(labels = scales::percent_format(accuracy = 1), limit = c(0.6,1))+
  geom_text(aes(label=paste0(round(V_participacion*100,1),"%"),vjust=-.9),size=1.8)+
  theme(plot.title = element_text(hjust = 0.5))
```





```{r,echo=FALSE,warning=FALSE,message=FALSE}
ggplot(data = region_mito2d, aes(x = Eleccion, y = V_participacion, group = Region)) + 
  geom_line(aes(), show.legend = FALSE) + 
  geom_point(size = 0.5, shape = 21)+
  facet_wrap(~Region, ncol = 3)+
  xlab("Elección")+ 
  ylab("Porcentaje")+theme_minimal()+
scale_color_manual(values =  c("#156c99"))+
  theme(axis.text = element_text(size=7))+
  ggtitle("Porcentaje de Participación Electoral por región \nMacrozona Oriente")+
  theme(legend.text = element_text(colour="black", size=6)) + 
  theme(legend.title = element_text(color = "black", size = 7))+
  scale_y_continuous(labels = scales::percent_format(accuracy = 1), limit = c(0.6,1))+
  geom_text(aes(label=paste0(round(V_participacion*100,1),"%"),vjust=-.9),size=1.8)+
  theme(plot.title = element_text(hjust = 0.5))
```


```{r,echo=FALSE,warning=FALSE,message=FALSE}
ggplot(data = region_mito2e, aes(x = Eleccion, y = V_participacion, group = Region)) + 
  geom_line(aes(), show.legend = FALSE) + 
  geom_point(size = 0.5, shape = 21)+
  facet_wrap(~Region, ncol = 3)+
  xlab("Elección")+ 
  ylab("Porcentaje")+theme_minimal()+
scale_color_manual(values =  c("#156c99"))+
  theme(axis.text = element_text(size=7))+
  ggtitle("Porcentaje de Participación Electoral por región \nMacrozona Sur")+
  theme(legend.text = element_text(colour="black", size=6)) + 
  theme(legend.title = element_text(color = "black", size = 7))+
  scale_y_continuous(labels = scales::percent_format(accuracy = 1), limit = c(0.6,1))+
  geom_text(aes(label=paste0(round(V_participacion*100,1),"%"),vjust=-.9),size=1.8)+
  theme(plot.title = element_text(hjust = 0.5))
```

```{r,echo=FALSE,warning=FALSE,message=FALSE}
distrito_mito2_1=distrito_mito3%>%
  group_by(Macrozona,Eleccion)%>%
  summarize_at(c('Electores','V_emitidos','V_validos'),sum)%>%
mutate(V_participacion=V_emitidos/Electores)
```

```{r,echo=FALSE,warning=FALSE,message=FALSE}
distrito_mito2_1$Macrozona[distrito_mito2_1$Macrozona == 'LIMA METROPOLITANA Y LIMA PROVINCIAS'] <- 'LIMA Y CALLAO'
```

```{r,echo=FALSE,warning=FALSE,message=FALSE}
ggplot(data = distrito_mito2_1, aes(x = Eleccion, y = V_participacion, group = Macrozona)) + 
  geom_line(aes(), show.legend = FALSE) + 
  geom_point(size = 0.5, shape = 21)+
  facet_wrap(~Macrozona, ncol = 3)+
  xlab("Elección")+ 
  ylab("Porcentaje")+theme_minimal()+
scale_color_manual(values =  c("#156c99"))+
  theme(axis.text = element_text(size=7))+
  ggtitle("Porcentaje de Participación Electoral por región \nMacrozonas")+
  theme(legend.text = element_text(colour="black", size=6)) + 
  theme(legend.title = element_text(color = "black", size = 7))+
  scale_y_continuous(labels = scales::percent_format(accuracy = 1), limit = c(0.6,1))+
  geom_text(aes(label=paste0(round(V_participacion*100,1),"%"),vjust=-.9),size=1.8)+
  theme(plot.title = element_text(hjust = 0.5))
```
```{r,echo=FALSE,warning=FALSE,message=FALSE}
rm(distrital,region_mito2a,region_mito2b,region_mito2c,region_mito2d,region_mito2e)
```

## Mapa a nivel regional

<font size="5"> **Mapa de la Participación Electoral 2022 a nivel regional**</font>


```{r,echo=FALSE,warning=FALSE,message=FALSE}
part_mapas=distrito_mito3%>%filter(Eleccion==' 2022')
part_mapas$nombres=c("Amazonas","Ancash","Apurímac","Arequipa","Ayacucho","Cajamarca","Callao","Cusco","Huancavelica","Huánuco","Ica","Junín","La Libertad","Lambayeque","Lima","Lima Province","Loreto","Madre de Dios","Moquegua","Pasco","Piura","Puno","San Martín","Tacna","Tumbes","Ucayali")
part_mapas$V_participacion=round(part_mapas$V_participacion*100,1)
part_mapas=part_mapas%>%dplyr::rename(c('% de participación electoral'="V_participacion"))
```



```{r,echo=FALSE,warning=FALSE,message=FALSE}
library(raster)
per_r=getData("GADM", country= "PER", level=1)

geo2=merge(per_r,part_mapas, by.x="NAME_1",by.y="nombres", duplicateGeoms = TRUE)
```

```{r, echo=FALSE,warning=FALSE,message=FALSE}
 library(tmap)
 tmap_mode("view")
 tm_shape(geo2) +
   tm_polygons(
     id="Region",
     col = "% de participación electoral" ,
     breaks = c(0,60.1,65.1,70.1,75.1,80.1,85.1,Inf),
     pal = "BuPu" ,
     title = "Porcentaje de Participación Electoral",
     labels=c("0-60%","60-65%","65-70%","70-75","75-80","80-85","Más de 85")
     ) +
   tm_view(view.legend.position = c("left","bottom"))+
      tm_layout(legend.format = list(text.separator = "-"))
```

## Mapa a nivel provincial

<font size="5"> **Mapa de la Participación Electoral 2022 a nivel provincial**</font>

```{r,echo=FALSE,warning=FALSE,message=FALSE}
provincial=read.csv("https://docs.google.com/spreadsheets/d/e/2PACX-1vQUlZR5ccTPZzM1Uleflp7gomwKqGI3PCo4DijVl42CXoGl2WwVv7HBr0GJffWILL5b0nwkpP2XfPVF/pub?gid=2059395285&single=true&output=csv", dec = ".")
```

```{r,echo=FALSE,warning=FALSE,message=FALSE}
library(dplyr)
library(tidyverse)
library(car)
provincial_mito1 =provincial%>% 
  filter(Eleccion=="Provincial 2022")%>%
  dplyr::select(Region,Provincia,UBIGEO,V_emitidos,V_validos,Electores,Eleccion)%>%
  unique()

provincial_mito1$Eleccion=as.factor(provincial_mito1$Eleccion)
provincial_mito1$'% de participación electoral'=round(provincial_mito1$V_emitidos/provincial_mito1$Electores*100,1)

```

```{r, echo=FALSE,warning=FALSE,message=FALSE}
provincial_mito1$UBIGEO=ifelse(99<provincial_mito1$UBIGEO&provincial_mito1$UBIGEO<1000,paste(0,provincial_mito1$UBIGEO, sep = ""), provincial_mito1$UBIGEO)

```


```{r include=FALSE}
library(rgdal)
mapprov=readOGR("PROVINCIAS.shp") 
geoprov22=merge(mapprov,provincial_mito1,by.x="IDPROV",by.y="UBIGEO", all.x=T)
```

```{r,echo=FALSE,warning=FALSE,message=FALSE}
rm(provincial,provincial_mito1)
```

```{r, echo=FALSE,warning=FALSE,message=FALSE}
tmap_mode("view")
tm_shape(geoprov22) +
  tm_polygons(
    id="Provincia",
    col = "% de participación electoral",
    breaks = c(0,60.1,65.1,70.1,75.1,80.1,85.1,Inf),
    pal = "BuPu" ,
    title = "Porcentaje de Participación Electoral",
    labels=c("0-60%","60-65%","65-70%","70-75","75-80","80-85","Más de 85")
    ) +
  #tm_facets(by = "Eleccion", ncol = 1) +
  tm_view(view.legend.position = c("left","bottom"))+
  tmap_options(check.and.fix = TRUE)
```


## Mapa a nivel distrital

<font size="5"> **Mapa de la Participación Electoral 2022 a nivel distrital**</font>

```{r, echo=FALSE,warning=FALSE,message=FALSE}
rm(list=ls())
```



```{r,echo=FALSE,warning=FALSE,message=FALSE}
library(googlesheets4)
distrital=read.csv("https://docs.google.com/spreadsheets/d/e/2PACX-1vQMLHdXuz-ykbp9VmJJGhtl0vdNeeMxjgod2YrYLt9UB3RdX8tb-LEbZr2PVV41Sj384LuK1quysfNj/pub?gid=30541803&single=true&output=csv",dec=".")
```

```{r, echo=FALSE,warning=FALSE,message=FALSE}
distrital_mito1 =distrital%>% 
  filter(Eleccion=="Distrital 2022")%>%
  dplyr::select(Region,Provincia,Distrito, UBIGEO,V_emitidos,V_validos,Electores,Eleccion)%>%
  unique()
```

```{r, echo=FALSE,warning=FALSE,message=FALSE}
distrital_mito1$'% de participación electoral'=round(distrital_mito1$V_emitidos/distrital_mito1$Electores*100,1)
```



```{r, echo=FALSE,warning=FALSE,message=FALSE}
distrital_mito1$UBIGEO=ifelse(9999<distrital_mito1$UBIGEO&distrital_mito1$UBIGEO<100000,paste(0,distrital_mito1$UBIGEO, sep = ""), distrital_mito1$UBIGEO)

```

```{r include=FALSE}
mapdist=readOGR("LIMITE_DISTRITAL_2020_INEI.shp") 
geodist22=merge(mapdist,distrital_mito1,by.x="UBIGEO",by.y="UBIGEO", duplicateGeoms = TRUE)
#geodist22=geodist22[complete.cases(geodist22@data$`% de votos no válidos`),] 
```

```{r, echo=FALSE,warning=FALSE,message=FALSE}
tmap_mode("view")
tm_shape(geodist22) +
  tm_polygons(
    id="NOMBDIST",
    col = "% de participación electoral",
    breaks = c(0,60.1,65.1,70.1,75.1,80.1,85.1,Inf),
    pal = "BuPu" ,
    colorNA = "white",
    textNA = "Distrito capital sin elección",
    title = "Porcentaje de participación electoral",
    labels=c("0-60%","60-65%","65-70%","70-75","75-80","80-85","Más de 85")
    ) +
  #tm_facets(by = "Eleccion", ncol = 1)+
  tm_view(view.legend.position = c("left","bottom"))
```

```{r, echo=FALSE,warning=FALSE,message=FALSE}
rm(list=ls())
```