# El voto no válido 

<font size="6"> **El porcentaje del voto de protesta ha aumentado ¿verdadero o falso?**</font>

```{r,echo=FALSE,warning=FALSE,message=FALSE}
library(dplyr)
library(ggplot2)
library(rio)
regional=read.csv("https://docs.google.com/spreadsheets/d/e/2PACX-1vRJdUE26KIgGmrUT8DEUzY5f3JsGlK0-eQdoTeWQw2SPrGpA_bI54jpSDnyE-hBBAoIsBRiAJzoghy-/pub?gid=2080689295&single=true&output=csv", dec = ".")
```

```{r,echo=FALSE,warning=FALSE,message=FALSE}
library(stringr)
library(dplyr)
reg_mito2=regional %>%
   filter(Vuelta=="Primera")%>%
  filter(Eleccion=="Regional 2002"|Eleccion=="Regional 2006"|Eleccion=="Regional 2010"|Eleccion=="Regional 2014"|Eleccion=="Regional 2018"|Eleccion=="Regional 2022")%>%
  select(Region,V_emitidos,V_validos,Eleccion)%>%
  unique()%>%
  group_by(Eleccion)%>%
  summarise(V_emitidos_t=sum(V_emitidos),
            V_validos_t=sum(V_validos))%>%
  mutate(V_novalidos=V_emitidos_t-V_validos_t) %>%
  mutate(V_novalidos_p=(V_novalidos/V_emitidos_t))%>%
  mutate(Tipo="Regional")
reg_mito2$Eleccion= as.factor(str_sub(reg_mito2$Eleccion,10,13))
```


```{r,echo=FALSE,warning=FALSE,message=FALSE}
provincial=read.csv("https://docs.google.com/spreadsheets/d/e/2PACX-1vQUlZR5ccTPZzM1Uleflp7gomwKqGI3PCo4DijVl42CXoGl2WwVv7HBr0GJffWILL5b0nwkpP2XfPVF/pub?gid=2059395285&single=true&output=csv", dec = ".")
```

```{r,echo=FALSE,warning=FALSE,message=FALSE}
prov_mito2 =provincial%>% 
  select(Provincia,V_emitidos,V_validos,Eleccion)%>%
  unique()%>%
  group_by(Eleccion)%>%
  summarise(V_emitidos_t=sum(V_emitidos), V_validos_t=sum(V_validos))%>%
  mutate(V_novalidos=V_emitidos_t-V_validos_t)%>%
  mutate(V_novalidos_p=(V_novalidos/V_emitidos_t)) %>% 
  mutate(Tipo="Provincial")
prov_mito2$Eleccion= as.factor(str_sub(prov_mito2$Eleccion,12,15))
```

```{r,echo=FALSE,warning=FALSE,message=FALSE}
distrital=read.csv("https://docs.google.com/spreadsheets/d/e/2PACX-1vQMLHdXuz-ykbp9VmJJGhtl0vdNeeMxjgod2YrYLt9UB3RdX8tb-LEbZr2PVV41Sj384LuK1quysfNj/pub?gid=30541803&single=true&output=csv",dec=".")
```

```{r,echo=FALSE,warning=FALSE,message=FALSE}
dist_mito2=distrital%>% 
  select(Region,Provincia,Distrito,V_emitidos,V_validos,Eleccion)%>%
  unique()%>%
  group_by(Eleccion)%>%
  summarise(V_emitidos_t=sum(V_emitidos), V_validos_t=sum(V_validos))%>%
  mutate(V_novalidos=V_emitidos_t-V_validos_t)%>%
  mutate(V_novalidos_p=V_novalidos/V_emitidos_t) %>% 
  mutate(Tipo="Distrital")
dist_mito2$Eleccion= as.factor(str_sub(dist_mito2$Eleccion,11,14))
```

```{r, echo=FALSE,warning=FALSE,message=FALSE}
mito2=rbind(reg_mito2, prov_mito2, dist_mito2) 
```

```{r,  echo=FALSE,warning=FALSE,message=FALSE}
library(ggrepel)
```

```{r, echo=FALSE,warning=FALSE,message=FALSE}
ggplot(mito2, aes(x=Eleccion, y=V_novalidos_p, group=Tipo, color = Tipo))+
  geom_line()+
  geom_point()+
  geom_text_repel(aes(label=paste0(round(V_novalidos_p*100,1),"%"),vjust=-.9), colour="black")+
  ggtitle("Porcentaje de Votos no válidos \nen Elecciones Regionales y Municipales (2002-2022)", subtitle = "Votos no válidos = votos en blanco + votos nulos")+
  xlab("Proceso Electoral")+
  ylab("Porcentaje de Votos no válidos")+
  scale_color_manual(values = c("#C18B3D", "#E55555", "#156C99"), labels = c("Elección Distrital", "Elección Provincial", "Elección Regional"))+
  labs(color = "")+
  theme_minimal()+
  scale_y_continuous(labels = scales::percent_format(accuracy = 1),limit=c(0.05,0.25))+
  theme(plot.title = element_text(hjust = 0.5),plot.subtitle = element_text(hjust = 0.5))+
  theme(legend.position = "top")+
  theme(legend.text = element_text(colour="black", size=9))

#ggsave("2_general.png")
```

## Elecciones Regionales

**Voto no válido en Elecciones Regionales**

```{r,echo=FALSE,warning=FALSE,message=FALSE}
ggplot(reg_mito2, aes(x=Eleccion, y=V_novalidos_p, group=1)) +
  geom_line(colour = "#156C99")+
  geom_point(colour = "#156C99")+
  xlab("Proceso Electoral")+
  ylab("Porcentaje de Votos no válidos")+ 
  ggtitle("Porcentaje de Votos no válidos en Elecciones Regionales", subtitle = "Votos no válidos = votos en blanco + votos nulos")+  theme_minimal() + 
  scale_y_continuous(labels = scales::percent_format(accuracy = 1), limit = c(0,0.25))+
  geom_text(aes(label=paste0(round(V_novalidos_p*100,1),"%"),vjust=-.9))+
  theme(plot.title = element_text(hjust = 0.5),plot.subtitle = element_text(hjust = 0.5)) 

#ggsave("2_regional.png")
```

**Porcentaje de Voto no válido según región**

```{r,echo=FALSE,warning=FALSE,message=FALSE}
region_mito2 =regional%>% 
  filter(Vuelta=="Primera")%>%
  filter(Eleccion=="Regional 2002"|Eleccion=="Regional 2006"|Eleccion=="Regional 2010"|Eleccion=="Regional 2014"|Eleccion=="Regional 2018"|Eleccion=="Regional 2022")%>%
  select(Region,V_emitidos,V_validos,Eleccion)%>%
  unique()%>%
  mutate(V_novalidos=V_emitidos-V_validos)%>%
  mutate(V_novalidos_p=(V_novalidos/V_emitidos)) %>%
  mutate(grupo= ifelse(Region=="AMAZONAS", "BAJAN", ifelse(Region=="AREQUIPA", "BAJAN", ifelse(Region=="APURIMAC", "BAJAN", ifelse(Region=="CAJAMARCA", "BAJAN", ifelse(Region=="CALLAO", "BAJAN", ifelse(Region=="CUSCO", "BAJAN", ifelse(Region=="LA LIBERTAD", "BAJAN", ifelse( Region=="LIMA", "BAJAN", ifelse(Region=="LORETO", "BAJAN", ifelse(Region=="MADRE DE DIOS", "BAJAN", ifelse(Region=="MOQUEGUA", "BAJAN", ifelse(Region=="PIURA", "BAJAN", ifelse(Region=="SAN MARTIN", "BAJAN", ifelse(Region=="TACNA","BAJAN", ifelse(Region=="PUNO", "BAJAN", "SUBEN")))))))))))))))) %>% 
    mutate(Macrozona= ifelse(Region=="AMAZONAS"|Region=="LORETO"|Region=="SAN MARTIN"|Region=="UCAYALI", "ORIENTE", ifelse(Region=="APURIMAC"|Region=="AREQUIPA"|Region=="CUSCO"|Region=="MADRE DE DIOS"|Region=="MOQUEGUA"|Region=="PUNO"|Region=="TACNA", "SUR", ifelse(Region=="CAJAMARCA"|Region=="LA LIBERTAD"|Region=="LAMBAYEQUE"|Region=="PIURA"|Region=="TUMBES", "NORTE", ifelse(Region=="CALLAO"|Region=="LIMA", "LIMA Y CALLAO", "CENTRO")))))

region_mito2$Eleccion= as.factor(str_sub(region_mito2$Eleccion,10,13))
```

```{r, echo=FALSE,warning=FALSE,message=FALSE}
region_mito2a=region_mito2 %>%
 filter(Macrozona=="CENTRO")

region_mito2b=region_mito2 %>%
 filter(Macrozona=="LIMA Y CALLAO")

region_mito2c=region_mito2 %>%
 filter(Macrozona=="NORTE")

region_mito2d=region_mito2 %>%
 filter(Macrozona=="ORIENTE")

region_mito2e=region_mito2 %>%
 filter(Macrozona=="SUR")
```

```{r,echo=FALSE,warning=FALSE,message=FALSE}
ggplot(data = region_mito2a, aes(x = Eleccion, y = V_novalidos_p, group = Region)) + 
  geom_line(aes(color = grupo), show.legend = TRUE) + 
  geom_point(size = 0.5)+
  facet_wrap(~Region, ncol = 3)+
  xlab("Elección")+ 
  ylab("Porcentaje")+theme_minimal()+
  scale_color_manual(values =  c("#E55555"), labels = c("Ascenso de votos no válidos al 2022"))+
  labs(color = "")+
  theme(legend.position = "top")+
  theme(axis.text = element_text(size=7))+
  ggtitle("Porcentaje de Votos no válidos en Elecciones Regionales por región \nMacrozona Centro")+
  theme(legend.text = element_text(colour="black", size=9)) + 
  theme(legend.title = element_text(color = "black", size = 9))+
  scale_y_continuous(labels = scales::percent_format(accuracy = 1), limit = c(0,0.4))+
  geom_text(aes(label=paste0(round(V_novalidos_p*100,1),"%"),vjust=-.9),size=2.5)+
  theme(plot.title = element_text(hjust = 0.5))

#ggsave("2_regionalA.png")
```

```{r,echo=FALSE,warning=FALSE,message=FALSE}
ggplot(data = region_mito2b, aes(x = Eleccion, y = V_novalidos_p, group = Region)) + 
  geom_line(aes(color = grupo), show.legend = TRUE) + 
  geom_point(size = 1)+
  facet_wrap(~Region, ncol = 2)+
  xlab("Elección")+ 
  ylab("Porcentaje")+theme_minimal()+
  scale_color_manual(values =  c("#156C99"), labels = c("Descenso de votos no válidos al 2022"))+
  labs(color = "")+
  theme(legend.position = "top")+
  theme(axis.text = element_text(size=9))+
  ggtitle("Porcentaje de Votos no válidos en Elecciones Regionales por región \nMacrozona Lima y Callao")+
  theme(legend.text = element_text(colour="black", size=9)) + 
  theme(legend.title = element_text(color = "black", size = 9))+
  scale_y_continuous(labels = scales::percent_format(accuracy = 1), limit = c(0,0.4))+
  geom_text(aes(label=paste0(round(V_novalidos_p*100,1),"%"),vjust=-.9), size=3)+
  theme(plot.title = element_text(hjust = 0.5))

#ggsave("2_regionalB.png")
```

```{r,echo=FALSE,warning=FALSE,message=FALSE}
ggplot(data = region_mito2c, aes(x = Eleccion, y = V_novalidos_p, group = Region)) + 
  geom_line(aes(color = grupo), show.legend = TRUE) + 
  geom_point(size = 0.5)+
  facet_wrap(~Region, ncol = 3)+
  xlab("Elección")+ 
  ylab("Porcentaje")+theme_minimal()+
  scale_color_manual(values =  c("#156C99","#E55555"), labels = c("Descenso de votos no válidos al 2022","Ascenso de votos no válidos al 2022"))+
  labs(color = "")+
  theme(legend.position = "top")+
  theme(axis.text = element_text(size=7))+
  ggtitle("Porcentaje de Votos no válidos en Elecciones Regionales por región \nMacrozona Norte")+
  theme(legend.text = element_text(colour="black", size=9)) + 
  theme(legend.title = element_text(color = "black", size = 7))+
  scale_y_continuous(labels = scales::percent_format(accuracy = 1), limit = c(0,0.4))+
  geom_text(aes(label=paste0(round(V_novalidos_p*100,1),"%"),vjust=-.9),size=2.5)+
  theme(plot.title = element_text(hjust = 0.5))

#ggsave("2_regionalC.png")
```

```{r,echo=FALSE,warning=FALSE,message=FALSE}
ggplot(data = region_mito2d, aes(x = Eleccion, y = V_novalidos_p, group = Region)) + 
  geom_line(aes(color = grupo), show.legend = TRUE) + 
  geom_point(size = 0.5)+
  facet_wrap(~Region, ncol = 2)+
  xlab("Elección")+ 
  ylab("Porcentaje")+theme_minimal()+
  scale_color_manual(values =  c("#156C99","#E55555"), labels = c("Descenso de votos no válidos al 2022","Ascenso de votos no válidos al 2022"))+
  labs(color = "")+
  theme(legend.position = "top")+
  theme(axis.text = element_text(size=7))+
  ggtitle("Porcentaje de Votos no válidos en Elecciones Regionales por región \nMacrozona Oriente")+
  theme(legend.text = element_text(colour="black", size=9)) + 
  theme(legend.title = element_text(color = "black", size = 7))+
  scale_y_continuous(labels = scales::percent_format(accuracy = 1), limit = c(0,0.4))+
  geom_text(aes(label=paste0(round(V_novalidos_p*100,1),"%"),vjust=-.9),size=2.5)+
  theme(plot.title = element_text(hjust = 0.5))

#ggsave("2_regionalD.png")
```
  
```{r,echo=FALSE,warning=FALSE,message=FALSE}
ggplot(data = region_mito2e, aes(x = Eleccion, y = V_novalidos_p, group = Region)) + 
  geom_line(aes(color = grupo), show.legend = TRUE) + 
  geom_point(size = 0.5)+
  facet_wrap(~Region, ncol = 3)+
  xlab("Elección")+ 
  ylab("Porcentaje")+theme_minimal()+
  scale_color_manual(values =  c("#156C99"), labels = c("Descenso de votos no válidos al 2022"))+
  labs(color = "")+
  theme(legend.position = "top")+
  theme(axis.text = element_text(size=7))+
  ggtitle("Porcentaje de Votos no válidos en Elecciones Regionales por región \nMacrozona Sur")+
  theme(legend.text = element_text(colour="black", size=9)) + 
  theme(legend.title = element_text(color = "black", size = 7))+
  scale_y_continuous(labels = scales::percent_format(accuracy = 1), limit = c(0,0.4))+
  geom_text(aes(label=paste0(round(V_novalidos_p*100,1),"%"),vjust=-.9),size=2.5)+
  theme(plot.title = element_text(hjust = 0.5))

#ggsave("2_regionalE.png")
```


**Porcentaje de votos no válidos versus Porcentaje de votos por la organización política ganadora en las Elecciones Regionales**

```{r,echo=FALSE,warning=FALSE,message=FALSE}
region_mito2_comp=regional%>% 
  filter(Vuelta=="Primera")%>%
  filter(Eleccion=="Regional 2002"|Eleccion=="Regional 2006"|Eleccion=="Regional 2010"|Eleccion=="Regional 2014"|Eleccion=="Regional 2018"|Eleccion=="Regional 2022")%>%
  filter(!(Org_pol %in% c("VOTOS EN BLANCO","VOTOS NULOS")))%>%
  select(Region,V_emitidos,V_validos,Org_pol, Votos, Eleccion, UBIGEO)%>%
  group_by(Region,Eleccion, UBIGEO)%>%
  filter (Votos == max (Votos, na.rm = TRUE))%>%
  mutate(V_novalidos = V_emitidos-V_validos)%>%
  mutate(V_novalidos_p=V_novalidos/V_emitidos) %>%
  mutate(Comparacion = ifelse(Votos>V_novalidos, "1_ORGANIZACION POLITICA", ifelse(Votos<V_novalidos, "2_NO VALIDOS", "3_EMPATE")))

region_mito2_comp$Eleccion= as.factor(str_sub(region_mito2_comp$Eleccion,10,13))
```

```{r,echo=FALSE,warning=FALSE,message=FALSE}
region_mito2_compara =region_mito2_comp %>%
  group_by(Eleccion)%>%
  count(Comparacion) %>%
  mutate(ratio=scales::percent(n/sum(n),accuracy = 1))
```

```{r,echo=FALSE,warning=FALSE,message=FALSE}
ggplot(region_mito2_compara, aes(x = Eleccion, y=n, fill = Comparacion)) + 
  geom_bar(stat="identity",position = "fill")+
  geom_text(aes(label=ratio),position = position_fill(vjust=0.5),color="white", fontface="bold")+
  ggtitle("Porcentaje de regiones donde el voto no valido supera \nal voto de la organización política ganadora")+
  xlab("Elección Regional")+ 
  ylab("Regiones (%)")+
  scale_fill_manual(values = c("#156C99","#E55555"), labels = c("Organización política","Votos no válidos")) + 
  labs(fill = "Mayor cantidad de votos obtenidos por")+theme_minimal()+
  scale_y_continuous(labels = scales::percent)+
  theme(plot.title = element_text(hjust = 0.5))

#ggsave("2_regional_versus.png")
```

```{r, echo=FALSE,warning=FALSE,message=FALSE}
#export(region_mito2_comp,"region_mito2_comp.xlsx")
```

**Mapa Voto no válido en Elecciones Regionales 2022**

```{r, echo=FALSE,warning=FALSE,message=FALSE}
region_m2=region_mito2_comp %>% 
  select(Region, Eleccion, UBIGEO, V_novalidos_p, Comparacion) %>% 
  mutate(V_novalidos_p=round(V_novalidos_p*100,1)) %>% 
  rename(c('% de votos no válidos'="V_novalidos_p"))

region_m2$UBIGEO=ifelse(region_m2$UBIGEO<10,paste(0,region_m2$UBIGEO, sep = ""), region_m2$UBIGEO)
```

```{r,echo=FALSE,warning=FALSE,message=FALSE}
region_m2_2022=region_m2 %>% 
  filter(Eleccion=="2022")
```

```{r include=FALSE}
library(raster)
per_r=getData("GADM", country= "PER", level=1)
per_r=subset(per_r, NAME_1!="Lima Province" )
georeg22=merge(per_r,region_m2_2022,by.x="CC_1",by.y="UBIGEO", duplicateGeoms = TRUE)
```

```{r, echo=FALSE,warning=FALSE,message=FALSE}
library(tmap)
tmap_mode("view")
tm_shape(georeg22) +
  tm_polygons(
    id="Region",
    col = "% de votos no válidos",
    breaks = c(14.5, 17.1, 18.6, 20.1,21.6,Inf),
    pal = "Reds" ,
    title = "Porcentaje de votos no válidos",
    labels=c("14.5-17%","17-18.5%","18.5-20%","20-21.5%","Más de 21.5%")
    ) +
  #tm_facets(by = "Eleccion", ncol = 1) +
  tm_view(view.legend.position = c("left","bottom"))
```

```{r}
rm(region_m2_2022,regional,per_r,region_m2)
```


## Elecciones Provinciales

**Voto no válido en Elecciones Provinciales**

```{r,echo=FALSE,warning=FALSE,message=FALSE}
ggplot(prov_mito2, aes(x=Eleccion, y=V_novalidos_p, group=1)) +
  geom_line(colour = "#E55555")+
  geom_point(colour = "#E55555")+
  ggtitle("Porcentaje de Votos no válidos en Elecciones Provinciales",  subtitle = "Votos no válidos = votos en blanco + votos nulos")+
  xlab("Proceso Electoral")+ 
  ylab("Porcentaje de Votos no válidos")+theme_minimal()+
  scale_y_continuous(labels = scales::percent_format(accuracy = 1), limit = c(0,0.25))+
  geom_text(aes(label=paste0(round(V_novalidos_p*100,1),"%"),vjust=-.9))+
  theme(plot.title = element_text(hjust = 0.5),plot.subtitle = element_text(hjust = 0.5)) 

#ggsave("2_provincial.png")
```

**Porcentaje de votos no válidos versus Porcentaje de votos por la organización política ganadora en las Elecciones Provinciales**

```{r, echo=FALSE,warning=FALSE,message=FALSE}
prov_mito2_comp =provincial%>% 
  dplyr::select(Region,Provincia,V_emitidos,V_validos,Org_pol, Votos, Eleccion, UBIGEO)%>%
  filter(Org_pol != "VOTOS EN BLANCO" & Org_pol != "VOTOS NULOS")%>%
  group_by(Region, Provincia,Eleccion)%>%
  slice (which.max (Votos))%>%   #por si hay empates   filter (Votos == max (Votos, na.rm = TRUE))%>% incluye empate
  mutate(V_novalidos=V_emitidos-V_validos)%>%
  mutate(V_novalidos_p=V_novalidos/V_emitidos) %>% 
  mutate(Comparacion= ifelse(Votos>V_novalidos, "1_ORGANIZACION POLITICA", ifelse(Votos<V_novalidos, "2_NO VALIDOS", "3_EMPATE")))

prov_mito2_comp$Eleccion= as.factor(str_sub(prov_mito2_comp$Eleccion,12,15))
```

```{r,echo=FALSE,warning=FALSE,message=FALSE}
prov_mito2_compara =prov_mito2_comp %>%
  group_by(Eleccion) %>% 
  count(Comparacion) %>%
  mutate(ratio=scales::percent(n/sum(n),accuracy = 1))
```

```{r,echo=FALSE,warning=FALSE,message=FALSE}
ggplot(prov_mito2_compara, aes(x = Eleccion, y=n, fill = Comparacion)) + 
  geom_bar(stat="identity",position = "fill")+
  geom_text(aes(label=ratio),position = position_fill(vjust=0.5),color="white", fontface="bold")+
  ggtitle("Porcentaje de provincias donde el voto no valido supera \nal voto de la organización política ganadora")+
  xlab("Elección Provincial")+ 
  ylab("Regiones (%)")+
  scale_fill_manual(values = c("#156C99","#E55555"), labels = c("Organización política","Votos no válidos")) + 
  labs(fill = "Mayor cantidad de votos obtenidos por")+theme_minimal()+
  scale_y_continuous(labels = scales::percent)+
  theme(plot.title = element_text(hjust = 0.5))

#ggsave("2_provincial_versus.png")
```

```{r, echo=FALSE,warning=FALSE,message=FALSE}
#export(prov_mito2_comp,"prov_mito2_comp.xlsx")
```

**Mapa Voto no válido en Elecciones Provinciales 2022**

```{r, echo=FALSE,warning=FALSE,message=FALSE}
prov_m2=prov_mito2_comp %>% 
  dplyr::select(Provincia, Eleccion, UBIGEO, V_novalidos_p, Comparacion) %>% 
  mutate(V_novalidos_p=round(V_novalidos_p*100,1)) %>% 
  rename(c('% de votos no válidos'="V_novalidos_p"))

prov_m2$UBIGEO=ifelse(99<prov_m2$UBIGEO&prov_m2$UBIGEO<1000,paste(0,prov_m2$UBIGEO, sep = ""), prov_m2$UBIGEO)
#prov_m2$ubi_reg=substr(prov$UBIGEO, 1, 2) 
```

```{r,echo=FALSE,warning=FALSE,message=FALSE}
prov_m2_2022=prov_m2 %>% 
  filter(Eleccion=="2022")
```

```{r include=FALSE}
library(rgdal)
mapprov=readOGR("PROVINCIAS.shp") 
geoprov22=merge(mapprov,prov_m2_2022,by.x="IDPROV",by.y="UBIGEO", all.x=T)
```

```{r, echo=FALSE,warning=FALSE,message=FALSE}
tmap_mode("view")
tm_shape(geoprov22) +
  tm_polygons(
    id="Provincia",
    col = "% de votos no válidos",
    breaks = c(6,10.1,14.1,18.1,22.1,Inf),
    pal = "Reds" ,
    title = "Porcentaje de votos no válidos",
    labels=c("6-10%","10-14%","14-18%","18-22%","Más de 22%")
    ) +
  #tm_facets(by = "Eleccion", ncol = 1) +
  tm_view(view.legend.position = c("left","bottom"))+
  tmap_options(check.and.fix = TRUE)
```

## Elecciones Distritales

**Voto no válido en Elecciones Distritales**

```{r,echo=FALSE,warning=FALSE,message=FALSE}
ggplot(dist_mito2, aes(x=Eleccion, y=V_novalidos_p, group=1)) +
  geom_line(colour = "#C18B3D")+
  geom_point(colour = "#C18B3D")+
  ggtitle("Porcentaje de Votos no válidos en Elecciones Distritales",  subtitle = "Votos no válidos = votos en blanco + votos nulos")+
  xlab("Proceso Electoral")+ 
  ylab("Porcentaje de Votos no válidos")+theme_minimal()+
  scale_y_continuous(labels = scales::percent_format(accuracy = 1), limit = c(0,0.25))+
  geom_text(aes(label=paste0(round(V_novalidos_p*100,1),"%"),vjust=-.9))+
  theme(plot.title = element_text(hjust = 0.5),plot.subtitle = element_text(hjust = 0.5)) 

#ggsave("2_distrital.png")
```

**Porcentaje de votos no válidos versus Porcentaje de votos por la organización política ganadora en las Elecciones Distritales**

```{r,echo=FALSE,warning=FALSE,message=FALSE}
dist_mito2_comp =distrital%>% 
  dplyr::select(Region,Provincia,Distrito,V_emitidos,V_validos,Org_pol, Votos, Eleccion, UBIGEO)%>%
  filter(Org_pol != "VOTOS EN BLANCO" & Org_pol != "VOTOS NULOS")%>%
  group_by(Provincia,Distrito,Eleccion)%>%
  slice (which.max (Votos))%>%
  mutate(V_novalidos=V_emitidos-V_validos)%>%
  mutate(V_novalidos_p=V_novalidos/V_emitidos) %>% 
  mutate(Comparacion= ifelse(Votos>V_novalidos, "1_ORGANIZACION", ifelse(Votos<V_novalidos, "2_NO VALIDOS", "3_EMPATE")))

dist_mito2_comp$Eleccion= as.factor(str_sub(dist_mito2_comp$Eleccion,11,14))
```

```{r,echo=FALSE,warning=FALSE,message=FALSE}
dist_mito2_compara =dist_mito2_comp %>%
  group_by(Eleccion) %>% 
  count(Comparacion) %>%
  mutate(ratio=scales::percent(n/sum(n),accuracy = 0.1))
```

```{r,echo=FALSE,warning=FALSE,message=FALSE}
ggplot(dist_mito2_compara, aes(x = Eleccion, y=n, fill = Comparacion)) + 
  geom_bar(stat="identity",position = "fill")+
  geom_text(aes(label=ratio),position = position_fill(vjust=0.5),color="white", fontface="bold")+
  ggtitle("Porcentaje de distritos donde el voto no valido supera \nal voto de la organización política ganadora")+
  xlab("Elección Distrital")+ 
  ylab("Distritos (%)")+
  scale_fill_manual(values = c("#156C99","#E55555","#55BA77"), labels = c("Organización política","Votos no válidos","Empate")) + 
  labs(fill = "Mayor cantidad de votos obtenidos por")+theme_minimal()+
  scale_y_continuous(labels = scales::percent)+
  theme(plot.title = element_text(hjust = 0.5))

#ggsave("2_distrital_versus.png")
```

```{r, echo=FALSE,warning=FALSE,message=FALSE}
#export(dist_mito2_comp,"dist_mito2_comp.xlsx")
```

**Mapa Voto no válido en Elecciones Distritales 2022**

```{r, echo=FALSE,warning=FALSE,message=FALSE}
dist_m2=dist_mito2_comp %>% 
  dplyr::select(Region,Provincia, Distrito,Eleccion, UBIGEO, V_novalidos_p, Comparacion) %>% 
  mutate(V_novalidos_p=round(V_novalidos_p*100,1)) %>% 
  rename(c('% de votos no válidos'="V_novalidos_p"))

dist_m2$UBIGEO=ifelse(10000<dist_m2$UBIGEO&dist_m2$UBIGEO<100000,paste(0,dist_m2$UBIGEO, sep = ""), dist_m2$UBIGEO)
#dist_m2$ubi_reg=substr(dist_m2$UBIGEO, 1, 2) 
```

```{r,echo=FALSE,warning=FALSE,message=FALSE}
dist_m2_2022=dist_m2 %>% 
  filter(Eleccion=="2022")
```

```{r include=FALSE}
mapdist=readOGR("LIMITE_DISTRITAL_2020_INEI.shp") 
geodist22=merge(mapdist,dist_m2_2022,by.x="UBIGEO",by.y="UBIGEO", duplicateGeoms = TRUE)
#geodist22=geodist22[complete.cases(geodist22@data$`% de votos no válidos`),] 
```

```{r, echo=FALSE,warning=FALSE,message=FALSE}
tmap_mode("view")
tm_shape(geodist22) +
  tm_polygons(
    id="NOMBDIST",
    col = "% de votos no válidos",
    breaks = c(0,5.1,10.1,15.1,20.1,Inf),
    pal = "Reds" ,
    colorNA = "white",
    textNA = "Distrito capital sin elección",
    title = "Porcentaje de votos no válidos",
    labels=c("0-5%","5-10%","10-15%","15-20%","Más de 20%")
    ) +
  #tm_facets(by = "Eleccion", ncol = 1)+
  tm_view(view.legend.position = c("left","bottom"))
```

```{r, echo=FALSE,warning=FALSE,message=FALSE}
rm(list=ls())
```

